臺灣高等法院民事裁定　　　　　　　　 100年度抗字第1454號
抗　告　人　石旭修
上列抗告人因與相對人鄭清森等間假扣押事件，對於中華民國
100年9月16日臺灣士林地方法院100年度執事聲字第111號所為裁
定提起抗告，本院裁定如下：
    主  文
抗告駁回。
抗告費用由抗告人負擔。
    理  由
一、按債權人就金錢請求或得易為金錢請求之請求，欲保全強制
    執行者，得聲請假扣押；又假扣押，非有日後不能強制執行
    或甚難執行之虞者，不得為之；又請求及假扣押之原因應釋
    明之；前項釋明如有不足，而債權人陳明願供擔保或法院認
    為適當者，法院得定相當之擔保，命供擔保後為假扣押，民
    事訴訟法第522條第1項、第523條第1項、第526條第1項、第
    2項分別定有明文。依上開規定可知，債權人聲請假扣押，
    應就其請求及假扣押之原因加以釋明，該項釋明如有不足，
    而債權人陳明願供擔保或法院認為適當者，法院得定相當之
    擔保，命供擔保後為假扣押；惟若債權人就其請求及假扣押
    之原因未予釋明，縱債權人陳明願供擔保，亦難認足補釋明
    之欠缺，其聲請自屬不能准許。
二、抗告人主張：抗告人與相對人於民國（下同）99年1月13日
    簽訂不動產買賣契約（下稱系爭契約），由抗告人以新台幣
    （下同）920萬元向相對人購買門牌號碼台北縣淡水鎮○○
    路337號26號房屋（下稱系爭房屋）及其坐落基地（以下與
    系爭房屋合稱系爭不動產）。抗告人於前往系爭房屋時即已
    指出系爭房屋有混凝土剝落、滲漏水、油漆剝落及牆壁龜裂
    等情形，然相對人保證上開情形絕不影響系爭房屋之安全，
    抗告人不疑有他，乃簽訂系爭契約，並於契約內載明上開瑕
    疵。嗣抗告人於同年7月間將系爭不動產出售予第三人葉乃
    菖，詎葉乃菖以系爭房屋具有「中性化及混凝土氯離子含量
    過高」之瑕疵為由，向抗告人起訴請求減少價金及賠償修繕
    費用，抗告人業已發函要求相對人協調處理系爭房屋善後問
    題，惟相對人竟委由律師發函表示：依系爭契約之約定，抗
    告人同意自行修繕上述瑕疵，相對人不負任何瑕疵擔保責任
    等語，作為逃避責任理由，並拒絕出面協商系爭房屋瑕疵爭
    議事項。另抗告人就上開訴訟亦於100年7月7日聲請對相對
    人為訴訟告知，然相對人迄未參加訴訟，顯係故意拒絕後續
    之賠償。頃聞相對人亟欲脫產，如不即時就相對人之財產實
    施假扣押，抗告人之債權必有日後不能強制執行或甚難執行
    之虞。茲為保全抗告人之上開債權，爰聲請於1,389,300元
    之範圍內對相對人之財產為假扣押等情，並提出系爭契約、
    付款支票、律師函、台北縣土木技師公會鑑定報告書、開庭
    通知書、起訴狀及告知參加訴訟聲請狀等件，以為釋明。
三、經查抗告人所提上開書證，固可釋明其對相對人之請求。然
    查抗告人前於100年1月13日委由律師發函催告相對人於函到
    5日內洽商協調處理有關系爭房屋善後問題，相對人即於同
    年月18日委由律師函覆：「…於不動產買賣契約第17條中雙
    方即已特別約定"本買賣標的按簽約時現狀為準"（且在該特
    別約定事項欄係由簽約雙方特別另行用印以示加強並確認無
    誤），石先生（即抗告人）亦已於購買房屋前親自至現場檢
    查、確認該房屋無誤，且石先生更以附加條款與本人約定"
    買賣充分瞭解本買賣標的…有下列瑕疵…，買方（即石先生
    ）同意自行修繕，賣方不負任何瑕疵擔保責任…本件中古屋
    之修繕部分依附加條款約定亦是由石先生自行負擔，本人依
    法、依約所有責任均已履行無誤。…」（見原法院卷第13至
    14頁）。足見相對人係對於其應否就系爭房屋之瑕疵負擔保
    責任有所爭執，而拒絕與抗告人協商處理有關系爭房屋善後
    問題；至於相對人於受訴訟告知後是否聲請參加訴訟，相對
    人有自主決定之權利，是尚難僅因相對人拒絕與抗告人協商
    系爭房屋瑕疵善後問題及未就抗告人與第三人葉乃菖間之上
    開訴訟聲請參加訴訟，即認相對人係無故拒絕抗告人之請求
    ，及有何為逃避債務而浪費財產、隱匿財產或就其財產為不
    利益處分之情事。
四、依上所述，抗告人既不能釋明其假扣押之原因，而此項釋明
    之欠缺並不能以供擔保代之，依前揭說明，抗告人所為本件
    假扣押之聲請即非適法，不應准許。從而，原裁定依相對人
    之聲明異議，將原法院司法事務官准為假扣押之裁定廢棄，
    並駁回抗告人之聲請，核無違誤，抗告意旨指摘原裁定不當
    ，聲明廢棄，為無理由，應予駁回。爰裁定如主文。
中    華    民    國  100    年    10    月    18    日
                    民事第四庭
                        審判長法  官  張劍男
                              法  官  陳靜芬
                              法  官  彭昭芬
正本係照原本作成。
不得再抗告。
中    華    民    國   100    年    10    月    19    日
                              書記官  丁華平